臺灣彰化地方法院民事判決　九十年度訴字第七四九號
　　原　　　告　　乙○○
　　　　　　　　　甲○○
　　被　　　告　　丙○○
右當事人間請求異議之訴事件，本院判決如左：
    主      文
原告之訴駁回。
訴訟費用由原告負擔。
    事      實
甲、原告方面：
  一、聲明：
      鈞院八十九年執字第五一０七號清償票款民事執行事件就坐落彰化縣田尾鄉○
      ○段一一六九地號土地上即門牌號碼彰化縣田尾鄉○○路○段二三八號房屋（
      以下簡稱系爭房屋）所為強制執行程序應予撤銷。
　二、陳述：
    (一)系爭房屋乃原告於民國八十四年十一月間斥資將舊有房屋拆除重建，僅沿用舊
      有稅籍，被告不察，竟以對前稅籍納稅義務人謝生銅之債權，而指封系爭房屋
      ，顯然有誤。
    (二)依照彰化縣稅捐稽徵處北斗分處八十三年八月十一日發文彰稅北分二字第一五
      一二三號函記載，稅籍編號00000000000號納稅義務人謝生銅坐落
      田尾鄉○○村○○路○段二五０號房屋之面積，一樓為六十平方公尺，二樓為
      六十平方公尺，三樓為一百二十平方公尺，再依八十四年十一月十日謝生銅與
      賴庭玉間買賣所有權移轉契約書載明，地面層及第二層面積均為一百三十平方
      公尺，第三層為一百二十點八平方公尺，其各樓層面積與彰化縣北斗地政事務
      所九十一年二月一日複丈成果圖所載，第一、二層面積為一百二十點零一平方
      公尺，第三層為七十二點一三平方公尺，並不相同。再參酌證人周永川、謝世
      雄、黃文銓、賴庭玉等人所述，顯然系爭房屋係經拆除後重建之新樓房，非屬
      謝生銅原來建築之樓房，其所有權自非謝生銅或其繼承人所有，被告對之指封
      ，顯有誤會。爰依法提起異議之訴，請求判決如聲明欄所示。
  三、證據：聲請訊問證人許曾葉、王清三、謝世雄、黃文銓、周永川、顏清松等人
      ，及履測現場。
乙、被告方面：
  一、聲明：如主文所示。
  二、陳述：
    (一)鈞院於九十一年二月一日會同地政人員履測現場，其測量結果：鋼筋混凝土造
      建物部分，第一、二層面積均為一百二十五點零一平方公尺，第三層面積七十
      二點二七平方公尺，一樓鐵皮造車庫面積為一百二十二點八四平方公尺，上開
      面積被告並無異議。
    (二)據原告之子賴庭玉於執行事件中所提出之買賣移轉契約書，其上即載明建物面
      積，其中地面層、第二層均為一百三十點五平方公尺，第三層為一百二十點八
      平方公尺，與前開第一、二層面積相差不大，應係買賣所有權移轉契約未經實
      際測量之故。又依卷附彰化縣稅捐稽徵處北斗分處函，其上雖載明一、二樓面
      積均為六十平方公尺，三樓面積則為一百二十平方公尺，此應為明顯之錯誤，
      因三樓之面積不可能大於一、二層樓之面積。且依該函所示，三樓之面積或房
      屋現值，係將一、二樓之面積、現值加總之結果，故不確實，仍應以前開買賣
      有權移轉契約書載面積為準。至於鐵皮屋車庫之面積自始至終均未出現，應是
      為逃避稅捐所致，尚不能以此證明該鐵皮屋車庫即非謝生銅所建造。
    (三)系爭建物之房屋稅籍資料，乃謝生銅於八十三年一月二十六日所申報，迄今納
      稅義務人除變更為賴庭玉之外，其餘無論是面積或現值皆未變更，故顯無拆除
      重建或增建之證明。至於原告諉稱，系爭房屋係其向謝生銅購買之後，拆除重
      建，並移轉予其子賴庭玉，並不實在。因原告提出之買賣所有權移轉契約書之
      承買人為賴庭玉，並非原告，且原告未能提出其支付價金予謝生銅之證明。況
      且，賴庭玉證述：「是我母親於八十四年幫我買的‧‧‧我母親當時要贈送給
      我的。是準備結婚要用的。」、「訂約前我有與謝生銅碰過，但我有聽過這個
      人，在談買賣時我沒有在場，我母親去跟他談的，我母親是經人介紹才買的。
      」，但是該屋如是準備結婚要用而贈與，則其說法即有明確之偽證嫌疑，因其
      要結婚之對象謝佩玲，即為謝生銅之三女，而其竟稱僅聽過這個人，且在訂約
      前才跟他碰過面而已，而其母親是經人介紹才買系爭房屋，豈非荒唐。由以上
      事實，可知系爭房屋應是謝生銅贈與予賴庭玉，以供其女兒和賴庭玉結婚之用
      ，此從謝生銅之戶籍直至八十九年九月二十九日死亡時，皆未遷出系爭房屋，
      亦得明證。尤以賴庭玉於執行事件中始終陳稱本件系房屋係其向謝生銅承購，
      完全未提到其母親購買及拆除重建情事，且賴庭玉嗣後僅在抗告狀表示：「抗
      告人自買受後，即大加修繕，已非買受時之原狀。」，即表示其就系爭房屋僅
      為修繕而已，並無拆除重建之事實。
    (四)系爭房屋於八十三年一月間建築完成，距離轉讓予賴庭玉之時間即八十四年十
      一月間不足二年，如此之新屋，焉有可能買來隨即拆除重建之理。且賴庭玉證
      稱：「外觀看起來新的，主要結構是鋼筋混凝土，購買之後，包括我當兵期間
      有去看過，我們第一次是農曆八十五年六、七月間，包括我母親及我的弟妹等
      進去住。」，故其購買後，直至八十五年六、七月間才搬進去住，在此期間，
      並無拆除重建之事實。。賴庭玉又證稱：「買了後因頂樓、邊牆會漏，有重新
      整理過，有全部打掉重蓋，約花了一年的時間重建。」，如前所述，其外觀看
      起來是新的，則應有進去住之後，發現漏水，才重新整理，當無一買來即重建
      之理。至於全部打掉重蓋，其指一年之時間，較諸證人黃文銓所述約五、六個
      月即蓋好，有明顯之差距，應為二人偽證所致，而其所指修繕部分應指三樓而
      已，此由三樓之面積與買賣時之面積不同，或可得其合理之解釋。建商黃文銓
      並不能提出其興建系房屋之相關書據，即估價單、收據以證明確有重建之事實
      ，自不能憑其空口白話，即認系爭房屋為其重建之房屋。更何況其亦承認「我
      沒有碰過邊牆會漏而全部打掉重蓋的」，即專業人士亦認原告之主張不合理。
      尤其黃文銓證稱：「是全部打掉，連地基都有挖掉，當時表面是泥，旁邊之廢
      土等均已載掉，是一塊空地。」，但是被告要求其提出拆除房屋之證人，卻自
      始未見原告查報，故並無證據足以顯示系爭房屋曾經拆除，何來重建之事實呢
      ？綜上所述，原告主張系爭房屋已拆除重建，不過為脫免系爭房屋為謝生銅所
      原始起造，而有被強制執行之虞，並無拆除重建之事實。
    (五)系爭房屋應為謝生銅贈與賴庭玉，並非原告所買受，更無買受後隨即拆除重建
      之事實，故原告主張均無理由。
  三、證據：提出彰化縣稅捐稽徵處北斗分處函影本二件、民事聲請狀影本一件、買
      賣所有權移轉契約書影本一件、監證費繳納通知書影本一件、契稅繳款書影本
      一件、納稅證明書影本一件、房屋稅繳款書影本三件為證，並聲請訊問證人賴
      庭玉、易主義等人。
丙、本院依聲請囑託彰化縣北斗地政事務所派員會同履測現瑒，並訊問證人謝世雄、
    黃文銓、周永川、顏清松、賴庭玉等人，另依職權調閱本院八十九年度執字第五
    一０七號清償票款民事執行卷宗、臺灣高等法院臺中分院九十年度抗字第一一六
    ０號強制執行聲明異議抗告卷宗。
    理      由
一、原告起訴主張系爭房屋乃原告於八十四年十一月間斥資將舊有房屋拆除重建，僅
    因沿用舊有稅籍，被告不察，竟以對前稅籍納稅義務人謝生銅之債權，而指封系
    爭房屋，爰依法提起異議之訴等語。被告則以系爭房屋之一、二樓部分，對照原
    告之子賴庭玉與其岳父謝生銅所簽訂之契約書所載面積大致相符，且被告並不能
    提出拆除重建之估價單、資金等證明，又系爭房屋於八十三年一月間建築完成，
    距離讓與賴庭玉之時間即八十四年十一月不足二年，不可能僅因邊牆漏水即打掉
    重蓋，足見系爭房屋並無重建之事實，被告自無權提出異議之訴等語資為主要防
    禦方法。
二、本件系爭房屋乃未經保存登記之建物，仍沿用舊有稅籍資料，即原由納稅義務人
    謝生銅即原告之子賴庭玉之岳父於八十三年一月間建造完成，並自行申報設籍課
    稅，並於八十四年十一月間以買賣為原因，變更納稅義務人為賴庭玉；又系爭房
    屋坐落在彰化縣田尾鄉○○段一一六九地號土地上，其門牌號碼原為田尾鄉○○
    村○段二五０號，於八十五年五月十八日更正為同段二三八號；及原告之子賴庭
    玉與其岳父謝生銅簽訂之買賣所有權移轉契約書已載明：田尾鄉四段二五０號三
    層樓房之面積，地面層、第二層一百三十點五平方公尺，第三層一百二十點八平
    方公尺；嗣經本院依聲請囑託彰化縣北斗地政事務所於九十一年二月一日派員會
    同測量得知，第一、二層為鋼筋混凝土造面積一百二十五點零一平方公尺，第三
    層鋼筋混凝土造七十二點二七平方公尺，第一層鐵皮造車庫一百二十二點八四平
    方公尺等情，此有彰化縣稅捐稽徵處北斗分處函影本二件、買賣所有權移轉契約
    書影本一件、複丈成果圖在卷足憑，且為兩造不爭執之事實。是以本件爭點之所
    在，乃在於系爭房屋究竟有無經過原告拆除重建乙節？
三、原告主張系爭房屋於八十四年十一月間經向訴外人謝生銅買受後，因頂樓及邊牆
    漏水，乃將系爭房屋全部打掉重建云云，並經證人即原告之子賴庭玉、承攬人黃
    文銓、附近公墓管理人員周永川、新居落成之客人謝世雄等人到庭附和其說，然
    此為被告所否認，則原告就右揭拆除重建之利己事實，自應負舉證責任。惟查，
    經本院調閱本院八十九年度執字第五一０七號號清償票款民事執行卷宗、臺灣高
    等法院臺中分院九十年度抗字第一一六０號強制執行聲明異議抗告卷宗得知，系
    爭房屋經被告於八十九年六月七日聲請強制執行後，原告之子賴庭玉僅於九十年
    三月二十九日聲明異議狀中陳稱：「債務人謝生銅已於民國八十九年九月二十九
    日逝世‧‧‧債務人在死亡前于民國八十四年十一月十日以新台幣陸拾壹萬壹仟
    陸佰元整，將座落彰化縣田尾鄉○○村○○路○段二五０號賣給聲請人（即賴庭
    玉）‧‧‧」等語，嗣經本院於九十年六月十一日以八十九年執字第五一０七號
    民事裁定駁回其異議後，賴庭玉乃於九十年六月二十八日提出抗告狀，並於抗告
    狀陳稱：「‧‧‧抗告人（即賴庭玉）自買受後，即大加修繕，已非買受時之原
    貌，更非買受時之價值可比‧‧」等語，足見原告之子賴庭玉對於系爭房屋經原
    告全部打掉重建乙事，均隻字未提，僅以受讓系爭房屋之產權自居而已，然若確
    有拆除重建之事實，原告理應於適當時機，本於所有權人之地位據理力爭，豈有
    可能有權利之人任憑權利睡眠，卻委由房屋已遭拆除之無權利之人具名聲明異議
    ，顯見被告辯稱證人賴庭玉之證詞不實，較為可採。次查，依據行政院核定公布
    之固定資產耐用年數表第一類第一項規定，鋼筋混凝土造房屋之耐用年限為五十
    年，則系爭房屋係八十三年一月間建造完成之鋼筋混凝土建物，距離原告或其子
    賴庭玉受讓之時間即八十四年十一月間，期間不足二年，已如前述，則原告主張
    系爭房屋頂樓及邊牆漏水等情縱屬實在，然原告並未同時主張尚有其他嚴重威脅
    生命、健康、財產等急迫危險事由存在，實不可能將耐用年數猶存約百分之九十
    六之系爭房屋，全部打掉重建，足見原告關於系爭房屋已打掉重建之主張，顯與
    常情有違，不足採信。又查，依卷附複丈成果圖所載，系爭房屋扣除一樓鐵皮造
    車庫後，其餘一、二、三樓鋼筋混凝土造之建物，其總建坪數為九七‧四九坪（
    (445.13－122.84)×0.3025≒=97.49），以每建坪三萬元核估建築費用，且未將
    打破、拆除、搬運等費用計算在內，已高達二百九十二萬四千七百元，然原告竟
    無法提出諸如支出建築費用、建築契約、施工照片、建築費用之領據等客觀可能
    存在之資料以實其說，且其所舉之證人即承攬人黃文銓亦無法提出諸如估價單、
    統一發票存根、建築費用流向等證明，則被告辯稱證人黃文銓、謝世雄、周永川
    、賴庭玉等人關於拆除重建之證詞均不實在，與事實較為相符，堪予採認。
四、原告另主張依照系爭房屋之原始稅籍資料、買賣所有權移轉契約書，及九十一年
    二月一日地政機關複丈成果圖所載面積均不相同，故系爭房屋業經原告拆除重建
    云云。惟查，依卷附彰化縣稅捐稽徵處北斗分處函，其上雖載明：一、二樓面積
    為六十平方公尺，房屋現值各為十五萬六千元，三樓面積則為一百二十平方公尺
    ，房屋現值三十一萬二千元，然三樓之面積實不可能大於一、二樓之面積，且依
    該函所示，該三樓之面積或房屋現值，恰巧等於一、二樓之面積或現值加總之結
    果，足見被告辯稱該函確有誤載情事為實在，自不宜作為系爭房屋原始建造面積
    之證據。另查，系爭房屋延至九十年三月二十七日始經本院民事執行處囑託彰化
    縣北斗地政事務所辦理建物測量，其測量之結果，除未將系爭房屋中一樓鋼筋混
    凝土造住宅與鐵皮造車庫之面積分別標示外，其餘皆與九十一年二月一日複丈成
    果圖相同。準此，系爭房屋之面積，對照未經地政機關實地測量前，即八十四年
    十一月十日賴庭玉與謝生銅所簽之買賣所有權移轉契約書所載：地面層、第二層
    均為一百三十點五平方公尺，極為相近，顯見被告辯稱：該契約書所載之面積乃
    未實地測量，致與實際面積產生誤差等情，客觀上亦不無可能，尚非無稽。從而
    ，原告主張原始稅籍資料、契約書及複丈成果圖所載面積不同，與系爭房屋是否
    經拆除重建並無必然之牽連關係，則原告徒以前開資料所載面積前後不一，即謂
    系爭房屋已全部打掉重建云云，尚難採認。
五、至於系爭房屋中面積一百二十二點八四平方公尺之一樓鐵皮造車庫，固未載於前
    開原始稅籍資料及契約書中，且原告陳稱乃其子賴庭玉與其友人合力搭建云云。
    惟查，右揭一樓鐵皮造車庫乃位於系爭房屋之東南側，係依附於系爭房屋之邊牆
    所搭築之建物，並無獨立之門牌，僅供停放車輛及堆放雜物等用途等等情，業經
    本院會同彰化縣北斗地政事務所派員履測現場屬實，分別製有勘驗筆錄及複丈成
    果圖附卷可按，則該車庫既屬系爭房屋之外，並常助系爭房屋之效用，但尚無獨
    立之交換價值，自屬附屬物無訛。按附屬物既因附屬於一建築物，喪失其獨立性
    ，其所有權應歸於消滅，被附屬之建築物之所有權範圍，則因二所有權變為一所
    有權而擴張，此理甚明。準此，無論該車庫為系爭房屋之原所有人謝生銅所搭建
    ，或由原告或其子賴庭玉所建造，因該車庫已附屬於系爭房屋，其所有權應歸於
    消滅，自毋庸考慮該車庫究竟為何人於何時所搭建。
六、按第三人就執行標的物有足以排除強制執行之權利者，得於強制執行程序終結前
    ，向執行法院對債權人提起異議之訴，強制執行法第十五條定有明文。又所謂足
    以排除強制執行之權利，係指就執行標的物有所有權或其他足以阻止物之交付或
    讓與之權利；違章建築之不動產之買賣，地政機關不許登記，向債務人買受之第
    三人，無排除強制執行之權利，最高法院二十年抗字第二十五號、二十三年上字
    第三九三五號、四十八年台上字第二０九號等判例意旨可資參照。本件原告既無
    法證明未經保存登記之系爭房屋已有全部打掉重建之事實，則系爭房屋包含附屬
    物一樓鐵皮造車庫在內，其所有權仍歸屬原始建造之人謝生銅所有，迨謝生銅死
    亡後，則由其全體繼承人繼承，是原告縱有出資向謝生銅買受，因無法為所有權
    移轉登記，則謝生銅之債權人即本件被告對系爭房屋聲請強制執行，於法並無不
    合，揆諸前開說明，原告自無足以排除強制執行之權利可言。
七、綜上所述，原告本於強制執行法第十五條之規定，請求將本院八十九年執字第五
    一０七號清償票款民事執行事件就系爭房屋所為強制執行程序應予撤銷，為無理
    由，應予駁回。
八、本件事證已臻明確，兩造其餘攻擊及防禦方法，經審酌後均與判決結果不生影響
    ，自無一一審究論列之必要，併此敘明。
據上論結，本件原告之訴為無理由，依民事訴訟法第七十八條，判決如主文。
中      華      民      國      九十一      年      五    月     二     日
                                        臺灣彰化地方法院民事第二庭
~B法　　　官　陳正禧
右正本係照原本作成。
如對本判決上訴，須於判決送達後廿日內向本院提出上訴狀
~B法院書記官　鄭秀鑾
中      華      民      國      九十一      年      五    月     六     日
